【裁判字號】    99,交聲,184
【裁判日期】    990531
【裁判案由】    違反道路交通管理處罰條例聲明異議
【裁判全文】
臺灣苗栗地方法院交通事件裁定         99年度交聲字第184號
原處分機關  交通部公路總局新竹區監理所苗栗監理站
異  議  人
即受處分人  甲○○
上列異議人即受處分人因違反道路交通管理處罰條例案件，對於
交通部公路總局新竹區監理所苗栗監理站於民國99年5 月20日所
為之竹監苗字第裁54-F00000000號處分（原舉發案號：苗縣警交
字第F00000000 號），聲明異議，本院裁定如下：
    主  文
異議駁回。
    理  由
一、原處分意旨略以：異議人即受處分人甲○○於民國99年5 月
    6 日22時20分許，駕駛車牌號碼LX-3171 號自用小客車行經
    苗栗縣頭份鎮○○路與八德一路口處，為苗栗縣警察局頭份
    分局大河派出所警員掣單舉發「駕駛車輛酒後駕車經酒精測
    試器測試達0.40MG/L，超過0.25MG/L」違規，而異議人之普
    通小型車駕駛執照業於98年6 月1 日起至99年5 月31日止執
    行吊扣在案，是異議人於駕駛執照吊扣期間駕駛汽車，且酒
    精濃度超過規定標準，本站爰依道路交通管理處罰條例第35
    條第3 項暨舉發違反道路交通管理事件統一裁罰標準及處理
    細則第41條第4 項規定，於99年5 月20日裁處異議人罰鍰新
    臺幣（下同）6 萬元整、吊銷駕駛執照、3 年內禁考，原處
    分並無不法等語。
二、異議意旨略以：異議人於上開違規時、地酒後駕車，酒精濃
    度為0.40，當時係開自小客車，因異議人持有職業聯結車駕
    駛執照而受處分吊銷職業聯結車駕駛執照，為此向法院聲明
    異議，請求撤銷原處分等語。
三、按汽車駕駛人飲用酒類後，其吐氣所含酒精濃度超過每公升
    0.25毫克以上者，不得駕車；又汽車駕駛人，駕駛汽車經測
    試檢定，有酒精濃度超過規定標準者，處1 萬5,000 元以上
    6 萬元以下罰鍰，當場移置保管其車輛及吊扣其駕駛執照1
    年，並應接受道路交通安全講習，道路交通安全規則第114
    條第2 款及同條例第35條第1 項第1 款、第24條第1 項第2
    款分別定有明文。又汽車駕駛人經依第1 項規定吊扣駕駛執
    照，並於吊扣期間再有第1 項情形者，處新臺幣6 萬元罰鍰
    ，並當場移置保管該汽車及吊銷其駕駛執照；汽車駕駛人曾
    依第35條第3 項前段規定吊銷駕駛執照者，3 年內不得考領
    駕駛執照，道路交通管理處罰條例第35條第3 項前段、第67
    條第2 項前段分別定有明文。
四、經查：
(一)、異議人於上揭時、地，駕駛車牌號碼LX-3171 號自用小客車
    為警舉發「駕駛車輛酒後駕車經酒精測試器測試達0.40MG/L
    ，超過0.25MG/L」違規乙節，有原舉發單位即苗栗縣警察局
    苗縣警交字第F00000000 號舉發違反道路交通管理事件通知
    單、裁決書、送達證書各1 份在卷足憑，且為異議人所不爭
    執，是異議人有本件酒後駕車酒測值達0.40MG/L之違規行為
    ，堪予認定。
(二)、又異議人前曾於98年1 月18日駕駛上開自小客車行經國道一
    號北上110 公里處，為警舉發酒後駕車違規，經交通部公路
    總局新竹區監理所苗栗監理站於98年6 月1 日起至99年5 月
    31日止執行吊扣普通小型車駕駛執照在案等情，有內政部警
    政署國道公路警察局公警局交字第Z2A007155 號舉發違反道
    路交通管理事件通知單及異議人汽車駕照基本資料各1 紙附
    卷可稽，足徵異議人為本件酒後駕車酒測值達0.40MG/L之違
    規行為之時（即99年5 月6 日22時20分），其普通小型車駕
    駛執照尚在吊扣之期間，堪認異議人確有於普通小型車駕駛
    執照吊扣期間駕駛小型車再有違反道路交通管理處罰條例第
    35條第1 項第1 款之酒後駕車行駛公路之違規事實明確。
(三)、異議人雖以前揭情詞置辯，然關於吊銷駕駛執照處分效力與
    執行方式之法令依據應係道路交通管理處罰條例第68條規定
    。而該條文業於94年12月14日修正，並於95年2 月27日經行
    政院以院臺交字第0950082898號令發布定自95年3 月1 日施
    行（下稱修正後）。按94年12月14日修正前（下稱修正前）
    道路交通管理處罰條例第68條原係規定：「汽車駕駛人因違
    反本條例及道路交通安全規則之規定，受『吊扣或吊銷』駕
    駛執照處分時，『吊扣或吊銷』其持有各級車類之駕駛執照
    。」，而94年12月14日修正、95年3 月1 日施行之道路交通
    管理處罰條例第68條規定則規定：「汽車駕駛人，因違反本
    條例及道路交通安全規則之規定，受『吊銷』駕駛執照處分
    時，『吊銷』其持有各級車類之駕駛執照」，其立法理由略
    以：「原條文將違法或違規駕駛人所持有各級車輛之駕駛執
    照一併吊扣或吊銷失之過酷，影響人民工作及生活過鉅，爰
    修正之」等語，有道路交通管理處罰條例第68條審查報告可
    資查考（見立法院公報第94卷第70期第135頁至138頁）。是
    綜觀前開法條及修法說明，通過之修正條文既未將該條全數
    刪除，而僅係將道路交通管理處罰條例第68條原有條文中之
    「吊扣或」3字刪除，故受「吊扣」駕駛執照處分時，固不
    再吊扣其持有各級車類之駕駛執照，惟於受「吊銷」駕駛執
    照處分時，仍應吊銷其持有各級車類之駕駛執照至為明確。
    再依同條例第68條規定，受吊銷駕駛執照處分時，吊銷其持
    有各級車類之駕駛執照，此乃法律特別規定違規人受吊銷駕
    駛執照處分時之法律效果，原處分機關尚無裁量權限予以限
    縮。準此，異議人既有舉發違規通知單所載拒絕接受酒測之
    違規行為，本即應依道路交通管理處罰條例第35條第4 項之
    規定，受吊銷駕駛執照之處分，並依同條例修正後第68條規
    定，吊銷其持有之各級駕駛執照無誤，異議人前開所辯，顯
    係對於上開法令之誤解，洵非可採。從而，原處分機關逕以
    異議人上開違規事實而為本件之裁處，於法尚無不合。至原
    處分關於吊銷駕駛執照之部分僅禁考3 年，於該期間屆滿後
    ，異議人仍可再次透過考試取得駕駛執照，尚非完全禁止異
    議人據以工作生存之權利。另異議人主張其罰單已分期，但
    要結清才可領回LX-3171 號自小客車，保管費每日100 元，
    算算要6 萬3 千元，一時拿不出錢來乙節，因其屬於裁罰後
    之執行事項，非為法院依道路交通管理處罰條例第87條第1
    項得以審查之範圍，本院自無從審究。倘異議人經濟上有困
    難，無法如期繳納罰鍰，仍應依道路交通管理處罰條例第92
    條之規定，向原處分機關申請分期繳納，附此敘明。
五、綜上所述，本件異議人確有前揭於普通小型車駕駛執照吊扣
    期間駕駛小型車再有違反道路交通管理處罰條例第35條第1
    項第1 款酒後駕車行駛公路之違規行為，原處分機關依道路
    交通管理處罰條例第35條第3 項、第67條第2 項前段之規定
    及違反道路交通管理事件統一裁罰基準表，裁處異議人罰鍰
    6 萬元、吊銷駕駛執照、3 年內不得重新考領駕駛執照，核
    無違法或不當之情事，聲明異議意旨僅執前詞，任意指摘原
    處分，並無理由，應予駁回。
六、據上論斷，應依道路交通管理處罰條例第87條第2 項，道路
    交通案件處理辦法第19條，裁定如主文。
中    華    民    國    99    年    5     月    31    日
                  交通法庭  法  官  周靜妮
以上正本與原本無異。
如不服本裁定應於送達後5 日內向本院提出抗告狀。
                            書記官  巫  穎
中    華    民    國    99    年    5     月    31    日

司法院資訊處製作；財團法人民間司法改革基金會備份。
